臺灣臺南地方法院刑事判決　　　　　　　　　　　　　九十三年度交易字第七二號
　　公　訴　人　臺灣臺南地方法院檢察署檢察官
　　被　　　告　丙○○
右列被告因過失傷害案件，經檢察官提起公訴（九十三年度調偵字第四四七號），本
院判決如左：
    主  文
丙○○因過失傷害人，處拘役伍拾日，如易科罰金，以參佰元折算壹日。
    事  實
一、丙○○考領有小型車駕駛執照，於民國九十三年一月八日下午三時五十分許，駕
    駛車牌號碼ＵＤ─一九六九號自小客車，沿台南市○○街由西往東方向行駛，途
    經該街與德光街之設有閃光黃燈號誌交岔路口時，本應注意行經設有閃光黃燈號
    誌交岔路口，應減速慢行，及汽車行駛時，駕駛人應注意車前狀況，隨時採取必
    要之安全措施，以避免危險之發生，而依當時之天候晴、日間自然光線、市區道
    路○路面乾燥、無缺陷、亦無障礙物，並無不能注意之情事，詎丙○○應注意、
    能注意，竟疏未注意行經設有閃光黃燈號誌交岔路口，應減速慢行，並疏於注意
    車前動態，即貿然通過該路口。適有亦考領有小型車駕駛執照之乙○○騎乘車牌
    號碼ＵＰＧ─八○五號輕機車，沿台南市○○街由北往南方向騎駛至該路口，原
    應注意車輛行經設有閃光紅燈號誌交岔路口，車輛應減速接近，先停止於交岔路
    口前，讓幹道車優先通行，並依當時情形，客觀上亦無不能注意之情事，其能注
    意竟亦疏於應讓幹道車優先通行，而貿然通過該路口，丙○○見狀煞避不及，致
    其所駕駛自小客車左前車頭處撞擊乙○○所騎乘機車之右側車身，乙○○因而人
    車倒地，受有「右側股骨骨折」等傷害。車禍事故發生後，經台南市警察局第一
    分局員警到場處理，在警員尚不知何人為肇事車輛之駕駛人前，丙○○即主動表
    示其為駕駛人並自首犯行，接受裁判。
二、案經乙○○訴由台南市警察局第一分局報請台灣台南地方法院檢察署檢察官偵查
    起訴。
    理  由
一、訊據被告丙○○對於右揭時、地駕車肇事，致告訴人乙○○受有前開傷害之事實
    供承不諱，惟辯稱：伊駕車行經該路口斑馬線處時，即有減速慢行，並有注意車
    前狀況，於確定可安全通過後始再行前進，本件車禍事故係因告訴人騎乘機車臨
    閃光紅燈未停車再開，突然從左邊衝過來，而撞擊自小客車左前保險桿、方向燈
    處，故本件伊並無過失云云。惟查：
  (一)被告確有於右揭時、地駕車肇事，致告訴人乙○○受有前開傷害之事實，業據被
    告丙○○於警訊、偵查及本院審理時供承不諱，核與告訴人乙○○於警訊及偵查
    時指訴之情節大致相符，並有道路交通事故現場圖、道路交通事故調查報告表(一)
    、(二)、及道路交通事故照片十七張等附卷可稽。而告訴人乙○○確因本件車禍致
    受有「右側股骨骨折」等傷害，有奇美醫學中心診斷證明書一紙在卷可證。是此
    部分之事實，堪信為真實。
  (二)按車輛行經設有閃光黃燈號誌路口，應減速接近，注意安全，小心通過；汽車行
    駛時，駕駛人應注意車前狀況，並隨時採取必要之安全措施；道路交通標誌標線
    號誌設置規則第二百十一條第一項第一款、及道路交通安全規則第九十四條第三
    項分別定有明文。且所謂「應減速接近，注意安全，小心通過」，應由駕駛人視
    當時行車、交通情況、及道路周圍狀況等客觀情事，酌量減速致可以隨時停車之
    準備。經查，檢視本件車禍肇事後之現場、及二車之車損情形，告訴人乙○○所
    騎乘車牌號碼ＵＰＧ─八○五號輕機車，係倒地在被告自小客車前方約七點四公
    尺處（即在富德街已過該路口之雙黃分向線上），二車散落物在被告自小客前方
    與告訴人倒地機車間，現場留有長度十點一公尺之機車刮地痕，並「被告自小客
    車左前方向燈破損、引擎蓋凹陷」、「告訴人機車右側車身損壞」，此有上開道
    路交通事故現場圖、及現場暨車損照片十五張在卷足憑。據此，並參諸物理作用
    力，足認被告自小客車係於『行駛中』左側車頭處衝撞告訴人機車右側車身（因
    告訴人機車係倒地在被告自小客車前方，而非依機車行向倒地，且告訴人機車係
    右側車身受損，而非機車車頭損壞），並非被告自小客車已停駛狀態下，遭告訴
    人機車撞擊；且觀之現場遺留之機車刮地痕長達十點一公尺，足見車禍當時有一
    定程度之撞擊力。依此即知，『二車撞擊時，被告自小客車係以相當之速度行駛
    中』。綜上而論，被告於前揭時間，駕駛車牌號碼ＵＤ─一九六九號自小客車，
    行經富德街與德光街之設有閃光黃燈號誌交岔路口時，並無減速慢行致可以隨時
    停車之準備，而係以相當之速度通過該路口。且被告於偵查時供承：「（問：是
    否承認有過失？）我未注意前方來車，有過失」、「（問：對於鑑定結果有何意
    見？）我當時確實有減速，但是沒有注意車前狀況」等語（見九十三年度偵字第
    六九九號卷第七、八頁）。是被告事後翻異前詞，辯稱：伊有減速慢行，且有注
    意車前狀況，本件係因告訴人機車突然從左邊衝過來，而撞擊自小客車左前保險
    桿、方向燈處，伊並無過失云云，應屬事後卸責之詞，不足採信。而被告於右揭
    時地駕車本應注意上開規定，且依當時情形，又無不能注意之情形，竟疏未注意
    行經設有閃光黃燈號誌路口，應減速慢行，並疏於注意車前動態，即貿然通過該
    路口，致生本件車禍事故。復按車輛行經設有閃光紅燈號誌交岔路口，車輛應減
    速接近，先停止於交岔路口前，讓幹道車優先通行，道路交通標誌標線號誌設置
    規則第二百十一條第一項第二款亦規定甚明；告訴人乙○○騎乘機車行經該處，
    亦疏未注意應讓幹道車優先通行，而貿然通過該路口。是被告及告訴人乙○○本
    身均有違前開規定之注意義務，其二人均顯有過失甚明。又本件經送請台灣省台
    南區車輛行車事故鑑定委員會、及台灣省車輛行車事故覆議鑑定委員會鑑定結果
    均認為：「乙○○駕駛輕機車，行經設有閃光紅燈號誌肇事岔路口，支線道車未
    讓幹線道車先行，為肇事主因。被告駕駛小客車，行經設有閃光黃燈號誌岔路口
    ，未減速慢行，未注意車前狀況，為肇事次因」，此有台灣省台南區車輛行車輛
    行車事故鑑定委員會南鑑字第九三○五六三號鑑定意見書、及台灣省車輛行車事
    故覆議鑑定委員會九十三年九月六日府覆議字第九三一○九○五號函在卷足憑。
    而告訴人乙○○確因本件車禍而受有前開傷害，已如前述，是被告之過失行為與
    告訴人乙○○之傷害結果間，顯有相當因果關係。綜上所述，本件事證明確，被
    告上開犯行，已堪認定。至告訴人乙○○雖亦疏於注意應讓幹線道車先行，足認
    就本件車禍事故之發生亦有過失，然本件車禍既係被告之過失併合而發生，是被
    告前開過失之責究未能據此解免，附此說明。
二、核被告丙○○所為，係犯刑法第二百八十四條第一項前段之普通過失傷害罪。其
    於肇事後犯罪未被發覺前，即向現場處理警員坦承肇事而自首，有台南市警察局
    第一分局道路交通事故肇事人自首情形紀錄表一紙在卷足憑，係對於未經發覺之
    犯罪自首而接受裁判，應依刑法第六十二條前段規定減輕其刑。爰審酌被告之品
    行，未注意相關交通安全之規定，以致肇事，就本件車禍發生之過失情節，告訴
    人所受傷害，且事後未能與告訴人達成民事和解，及犯後態度等一切情狀，量處
    如主文所示之刑，並諭知易科罰金之折算標準，以資懲儆。
據上論斷，應依刑事訴訟法第二百九十九條第一項前段，刑法第二百八十四條第一項
前段、第四十一條第一項前段、第六十二條前段，罰金罰鍰提高標準條例第一條前段
、第二條，判決如主文。
本案經檢察官甲○○到庭執行職務。
中      華      民國      九十四    年      一    月    三十一    日
                                臺灣臺南地方法院交通法庭
                                    審判長法  官  宋明中
                                          法  官  林中如
                                          法  官  洪榮家
右正本證明與原本無異。
如不服本判決，應於判決送達後十日內，向本院提出上訴狀。
                                          書記官  陳志德
中      華      民      國      九十四    年      一    月    三十一    日
附錄本案論罪科刑法條全文：
刑法第二百八十四條第一項：
  因過失傷害人者，處六月以下有期徒刑、拘役或五百元以下罰金。致重傷者，處一
  年以下有期徒刑、拘役或五百元以下罰金。
